【裁判字號】    99,訴,875
【裁判日期】    990922
【裁判案由】    違反毒品危害防制條例
【裁判全文】
臺灣屏東地方法院刑事判決               99年度訴字第875號
公  訴  人  臺灣屏東地方法院檢察署檢察官
被      告  甲○○
上列被告因違反毒品危害防制條例案件，經檢察官提起公訴（99
年度毒偵字第1417號），嗣因被告就被訴事實為有罪之陳述，本
院告知被告簡式審判程序之旨，並聽取當事人之意見後，裁定改
由受命法官獨任依簡式審判程序進行，判決如下：
    主  文
甲○○施用第一級毒品，累犯，處有期徒刑壹年貳月。
    事  實
一、甲○○前因施用毒品案件，經本院於民國97年4 月14日以97
    年度訴緝字第11號判處有期徒刑10月，甲○○不服該判決，
    提起上訴，嗣於97年6 月6 日撤回上訴，而告確定。復因施
    用毒品案件，經臺灣板橋地方法院於97年5 月9 日以96年度
    訴字第1679號判處有期徒刑9 月（減刑為有期徒刑4 月15日
    ），並於97年7 月14日確定。又因施用毒品案件，經本院於
    97 年7月31日以97年度訴字第937 號判處有期徒刑1 年，並
    於97年8 月25日確定。嗣入監執行後，上開三罪復經本院以
    97 年 度聲字第1434號裁定定其應執行刑為有期徒刑2 年1
    月確定，而於98年12月23日因縮短刑期假釋出監並付保護管
    束，並於99年4 月1 日保護管束期滿未經撤銷假釋而以執行
    完畢論。
二、甲○○前另因施用毒品案件，經臺灣高雄地方法院裁定送觀
    察、勒戒後，因認無繼續施用毒品之傾向，經該院於87年9
    月21日以87年度訴字第992 號判決免刑，並於87年11月13日
    確定。其於上開免刑判決後之5 年內，再因施用毒品案件，
    經本院裁定送觀察、勒戒後，因認有繼續施用毒品之傾向，
    又經臺灣屏東地方法院檢察署檢察官聲請強制戒治及提起公
    訴，聲請部分，經本院以91年度毒聲字第1330號裁定令入戒
    治處所施以強制戒治，嗣本法院以92年度毒聲字第450 號裁
    定停止戒治，所餘戒治期間，付保護管束，於92年5 月6 日
    出所而接續執行另案徒刑，迄至92年11月8 日保護管束期滿
    執行完畢。其於上開強制戒治執行完畢後之5 年內，復因多
    次施用毒品案件，再經本院、臺灣板橋地方法院分別判處罪
    刑及執行完畢在案（詳如犯罪事實欄一所述）。詎其猶不知
    悔改，竟又基於施用第一級毒品海洛因之犯意，於99年6 月
    12 日12 時許，在屏東縣新園鄉五房村堤防處，以注射針筒
    注射人體之施用方式，施用第一級毒品海洛因1 次。嗣於99
    年6 月12日17時30分許，在屏東縣崁頂鄉○○村○○路（起
    訴書誤載為港龍路）旁產業道路漁塭工寮內，其因另案為警
    逮捕，並經其同意採集其尿液送驗而查獲上情。
三、案經屏東縣政府警察局東港分局報告臺灣屏東地方法院檢察
    署檢察官偵查起訴。
    理  由
壹、程序方面：
    按本件被告甲○○所犯係死刑、無期徒刑、最輕本刑為3 年
    以上有期徒刑以外之罪，其於準備程序就前揭被訴事實為有
    罪之陳述，經法官告知簡式審判程序之旨，並聽取其與公訴
    人之意見後，本院認無不得或不宜改依簡式審判程序進行之
    處，爰依刑事訴訟法第273 條之1 第1 項、第284 條之1 ，
    裁定本件由受命法官獨任進行簡式審判程序，合先敘明。
貳、實體方面：
一、訊據被告甲○○對於前揭犯罪事實均坦承不諱，本院復審酌
    ：
  (一)查被告前因施用毒品案件，有如前揭犯罪事實欄所載經送觀
    察勒戒、強制戒治及戒治執行完畢後釋放之紀錄，且有如前
    揭犯罪事實欄所載之論罪科刑及執行完畢之紀錄，此有臺灣
    高等法院被告前案紀錄表1 份在卷可按，是被告於涉本案之
    前，業曾因施用毒品案件，經送前揭強制戒治，且於前揭強
    制戒治執行完畢釋放後之5 年內，再犯前揭施用毒品之罪甚
    明。
  (二)次查，經警將被告遭查獲時所採之尿液送驗結果，係呈嗎啡
    陽性反應，此有警方所採尿液之代號與真實姓名對照表、臺
    灣檢驗科技股份有限公司99年6 月28日編號KH/2010/000000
    00號濫用藥物檢驗報告各1 份在卷可稽。又查：
  1.海洛因施用入人體後水解還原成嗎啡，再循嗎啡之代謝方式
    排出體外，業據行政院衛生署藥物食品檢驗局以73藥檢壹字
    第030221號函說明綦詳，且施用海洛因後24小時內經由尿液
    排出之量可達使用劑量之80% ，該種毒品於尿液中排出之最
    長時限，受施用劑量、施用方式、個人體質及代謝情況等因
    素影響，因個案而異，一般可檢出之最長時間為海洛因服用
    後2 至4 天，亦經行政院衛生署管制藥品管理局於90年5 月
    4 日以管檢字第93902 號函釋明在案。
  2.再者，前揭尿液檢驗報告載明係以ＧＣ／ＭＳ（即氣相層析
    質譜儀分析法）方法作為確認檢驗之方式，而該方法之原理
    係檢品經氣化後，通過層析管分離純化，再將純化後之成分
    循序送入質譜儀做個別鑑定。因質譜儀所測定之圖譜，在化
    學上被公認具有指紋特性，故可據以完全判定該檢品係為何
    種化合物。職是，台北榮民總醫院即認為若以氣相層析質譜
    儀（ＧＣ／ＭＳ）作藥物及其代謝產物之定性及定量分析，
    幾乎不會有偽陽性反應產生，此經該院於83年4 月7 日以83
    北總內字第3059號函釋明在案。
  3.準此而論，被告之尿液經以氣相層析質譜儀分析法檢驗，既
    係呈嗎啡陽性反應，顯見被告應有在前揭犯罪時間施用海洛
    因之行為甚明。
  (三)綜上所述，被告前曾犯有施用毒品，經送前揭觀察勒戒及強
    制戒治，而於前揭強制戒治執行完畢釋放後，5 年內再犯施
    用毒品之罪，嗣後又為本件施用毒品犯行，事證應屬明確，
    其犯行應堪認定。
二、查海洛因係屬毒品危害防制條例第2 條第2 項第1 款所規定
    之第一級毒品，核被告所為，係犯毒品危害防制條例第10條
    第1 項施用第一級毒品罪。被告持有毒品，復進而施用，其
    持有毒品之低度行為，為施用毒品之高度行為所吸收，不另
    論罪。被告前有如前揭犯罪事實欄所載論罪科刑及執行完畢
    之紀錄，此有前揭前案紀錄表在卷可按，其受有期徒刑執行
    完畢，於5 年以內故意再犯本件有期徒刑以上之罪，為累犯
    ，應依刑法第47條第1 項規定，加重其刑。
三、本院審酌被告施用毒品，足以戕害其身心，滋生其他犯罪，
    惡化治安，嚴重損及公益，且被告前曾多次犯有施用毒品，
    並經強制戒治執行完畢釋放，其竟再為本件施用毒品犯行，
    顯見其不思悔改，自制力亦顯不佳；惟另考量被告於本院審
    理時已能坦承犯行，而其施用毒品之行為於本質上係屬自我
    戕害行為，反社會性之程度應屬較低，兼衡其之犯罪動機、
    目的、智識程度非高（學歷為國中畢業）及其家庭經濟狀況
    僅為勉持等一切情狀，量處如主文所示之刑。至本件固另經
    警扣得注射針筒2 支，但被告於偵查中業已陳明拋棄該等扣
    案物品（參見99年度毒偵字第1417號卷第5 頁），是該扣案
    物品當已非被告所有，自無從併予宣告沒收，特此敘明。
據上論斷，應依刑事訴訟法第273 條之1 第1 項、第284 條之1
、第299 條第1 項前段，毒品危害防制條例第10條第1 項，刑法
第11條前段、第47條第1 項，判決如主文。
本案經檢察官潘國威到庭執行職務。
中    華    民    國    99    年    9     月    22    日
                      刑事第二庭  法  官  楊宗翰
以上判決正本證明與原本無異。
如不服本判決，應於判決送達後10日內敘明上訴理由，向本院提
出上訴狀 (應附繕本) ，上訴於臺灣高等法院。其未敘述上訴理
由者，應於上訴期間屆滿後20日內向本院補提理由書，「切勿逕
送上級法院」。
中    華    民    國    99    年    9     月    22    日
                                  書記官  陳立勳
附錄本判決論罪科刑之法條：
毒品危害防制條例第10條
    施用第一級毒品者，處6 月以上5 年以下有期徒刑。
    施用第二級毒品者，處3 年以下有期徒刑。

司法院資訊處製作；財團法人民間司法改革基金會備份。
